【裁判字號】    97,訴,87
【裁判日期】    970602
【裁判案由】    家暴重傷害等
【裁判全文】
臺灣宜蘭地方法院刑事判決                97年度訴字第87號
公  訴  人  臺灣宜蘭地方法院檢察署檢察官
被      告  乙○○
指定辯護人  本院公設辯護人丙○○
上列被告因違反家庭暴力防治法案件，經檢察官提起公訴（97年
度偵字第410號），本院判決如下：
    主  文
乙○○犯違反保護令罪，處有期徒刑壹年陸月，棒球棍壹支沒收
。
    事  實
一、乙○○與甲○○為夫妻（業於民國97年1月25 日協議離婚）
    ，乙○○前於96年10月23日清晨6時30 分許，在甲○○位於
    宜蘭縣冬山鄉○○路218巷9號住處，因故毆打甲○○，經甲
    ○○聲請，由本院於96年11月18日以96年度家護字第305 號
    民事通常保護令，裁定乙○○不得對甲○○實施身體上之不
    法侵害行為，有效期間為1 年，乙○○猶於保護令之有效期
    間內即97年1月5日下午3時20 分許，駕駛車牌號碼5N-862號
    營業自小客車，行經宜蘭縣羅東火車站前，見同為計程車司
    機之甲○○立於車站前圓環招攬生意，竟基於傷害及違反保
    護令裁定之犯意（傷害部分業據撤回告訴），駕駛上開自小
    客車自後撞擊甲○○1次，致甲○○受有左側第11 肋骨閉鎖
    性骨折、胸壁挫傷、腹壁、腰部挫傷等傷害，嗣甲○○倒地
    後，乙○○持球棒下車欲再毆打甲○○，經旁人上前攔阻，
    乙○○始未有接續傷害甲○○之行為，並於有偵查犯罪權限
    之公務員發覺其上開犯行前，主動前往公正派出所坦承其所
    為，而自願接受裁判。
二、案經甲○○訴由宜蘭縣政府警察局羅東分局報請臺灣宜蘭地
    方法院檢察署檢察官偵查起訴。
    理  由
一、程序事項：
（一）按被告以外之人於審判外之言詞陳述，除法律別有規定外
      ，不得作為證據，刑事訴訟法第159條第1項定有明文。查
      辯護人於本院準備程序中爭執證人甲○○、李政斌於警詢
      陳述之證據能力，本院於97年5月19 日審理期日時，爰引
      上述規定當庭諭知證人甲○○、李政斌於警詢時之供述無
      證據能力，並依辯護人之聲請，傳喚證人甲○○到庭行交
      互詰問程序。
（二）按被告以外之人於偵查中向檢察官所為之陳述，除顯有不
      可信之情況者外，得為證據，刑事訴訟法第159條之1 第2
      項定有明文，其立法意旨係認檢察官代表國家偵查犯罪，
      依法有訊問證人之權力，且對被告有利、不利之情形均應
      注意，檢察官實施刑事偵查程序，亦多能恪遵法定程序之
      要求，不致有違法取證情事且可信度極高，是被告以外之
      人於偵查中之陳述，除反對該供述具證據能力之一方，已
      釋明「顯有不可信之情況」之理由外，不宜以證人未於審
      判中接受對造之反對詰問為由，遽指證人於偵查中之陳述
      無證據能力。查證人甲○○、李政斌於偵查中所為之證述
      ，被告及其辯護人均未主張有何顯不可信之情況，且於本
      院準備程序及審理程序中均表示無意見，同意以之作為本
      案調查之對象，依上開規定，應認證人甲○○、李政斌於
      偵查中所為之言詞陳述具證據能力。
二、實體事項：
（一）認定犯罪事實所憑之證據及理由：
      訊據被告乙○○固坦承於上述時、地駕車自後撞擊甲○○
      1 次，致甲○○受有傷害，違反保護令等情，惟就持棍棒
      下車乙情，則辯稱：因故意撞人，恐群情激憤，遂持棍棒
      下車防身，不是要毆打甲○○云云，然證人李政斌於偵查
      中證稱：計程車撞到人後，被告還從駕駛座拿出球棒準備
      要打甲○○，後來被方明蔣搶下，被告不是因為其他司機
      都衝上去才拿出棍棒，被告是拿棍棒要到甲○○倒地的地
      方等語；證人甲○○亦於偵查中指述稱：伊倒地後見被告
      拿球棍要打伊，已經揮棒但沒有打到，因為被其他司機同
      事攔下來等語；復於本院詰問時詳證稱：伊人倒下去後，
      看到被告手上拿著棒球棍往伊這邊砸，但是沒有打到，因
      為被告被同事攔下來等語，是被告上開辯詞顯不足採，並
      有診斷證明書、本院96年度家護字第305 號民事通常保護
      令裁定、宜蘭縣警察局羅東分局保護令執行紀錄表、道路
      交通事故現場圖各1紙、現場照片5張在卷可資佐證，足認
      被告犯行明確，應依法論科。末者，被告雖具狀陳稱：因
      妻子生活不正常，早出晚歸，且與他人有曖昧關係，一時
      氣憤，失去理智才開車衝撞甲○○云云，似主張其所為應
      該當於刑法第279 條之義憤傷害罪，然刑法第279 條所謂
      「當場激於義憤」，必須此項義憤係在犯罪之現場所激起
      者，始足當之，本件被害人甲○○於案發當時係在案發處
      招攬計程車生意，業據證人甲○○陳述在卷，並未有何激
      起被告義憤之舉措，被告因懷疑甲○○不忠於婚姻，遂駕
      車衝撞，其行為縱可認為屬於義憤，但既非在現場所激起
      ，自與上述法條所定要件不符。
（二）論罪科刑之理由：
      核被告所為係犯家庭暴力防治法第61條第1 款之違反保護
      令罪。被告於有偵查犯罪權限之公務員發覺其違反保護令
      之犯行前，主動坦承為其所為，並自願接受裁判，業據證
      人即警員陳文謙、盧楨琰詳述在卷，合於刑法第62條前段
      自首之規定，爰依該規定減輕其刑。爰審酌被告與甲○○
      係結褵長達28年之夫妻，育有3男1女，竟不思珍惜，善加
      維繫，反因其家庭暴力行為，致甲○○身、心受創，有本
      院96年度家護字第305 號民事通常保護令裁定在卷可參，
      被告雖係出於教訓之意思傷害甲○○，其傷害犯行業據甲
      ○○撤回告訴，然其駕車衝撞致人受傷之行為態樣甚為嚴
      重，極易不慎釀成嚴重之傷害，甚或死亡，以此方式違反
      保護令裁定，對法律秩序之蔑視猶不可取，犯後說詞避重
      就輕，未見悔意及其高中畢業之智識程度等情狀，量處如
      主文所示之刑。又棒球棍1 支雖未扣案，然係被告所有，
      自計程車上取出欲毆打甲○○，用以違反保護令之犯罪工
      具，應依刑法第38條第1項第2款宣告沒收之。
（三）不另為不受理之諭知：
      公訴意旨以被告上開犯行另涉有重傷害未遂罪嫌，其論據
      無非係以證人李政斌於偵查中曾稱：當時被告之計程車車
      速蠻快的，因為當地是圓環，且來往的人多，車速通常較
      慢，被告之計程車車速算快的等語；證人甲○○亦於偵查
      中指稱：被告之計程車第一次撞到伊時，伊坐落在引擎蓋
      上滑下來，被告又在第二次衝撞，伊就往前倒地，伊覺得
      被告要殺伊，如果只是單純的傷害，被告不會將球棒都準
      備好等語，因認被告駕車撞擊甲○○2 次後，猶持球棒欲
      毆打甲○○，以此推斷被告有重傷害之犯意，然被告否認
      有撞擊二次，證人李政斌於偵查中亦稱：伊只有聽到碰的
      一聲等語，則被告究竟是否撞擊甲○○2 次即有疑義。又
      證人甲○○於本院詰問時初陳稱：伊感覺被撞後，人往後
      仰，躺在被告計程車引擎蓋上，伊從引擎蓋滑下來後，有
      感覺到第二次的撞擊等語；後又改稱：第一次撞到時，伊
      人往前倒，手往地上撐起來，第二次撞沒有那麼大力，伊
      就倒在引擎蓋上，然後再跌倒等語；同時再稱：伊是感覺
      有第二次被撞到，但不是很大力，不知道是車子滑動，或
      是被告煞車沒採穩，或是被告有再採油門，伊也沒法判斷
      被告是否有倒車再撞伊，當時被撞，頭都昏了，伊是有彈
      出去，但不是警詢所述的彈飛、撞飛出去等語，是被害人
      甲○○亦無從確認是否曾遭撞擊二次，則此部分應屬不能
      證明。再者，證人即在場目擊之丁○○於本院詰問時證稱
      ：伊沒有看到地上有煞車痕，卷附照片上紅色圈起來的地
      方就是甲○○倒地的地方等語；證人即員警陳文謙亦於本
      院結證稱：現場沒有遺留煞車痕，伊很確定等語，依此，
      被告若係以高速且未踩煞車之狀態欲重傷害撞擊甲○○，
      方未留下煞車痕，則甲○○按理應係直接遭被告之計程車
      碾過或重創，而非僅是幾乎原地倒地於車前。再參以卷附
      現場照片，被害人甲○○倒地之位置與被告之計程車車頭
      相去不遠，被告計程車車頭亦未有撞擊紅磚圓環而無法前
      行之情況，應可認被告並非以高速撞擊甲○○，倘被告係
      基於重傷害之故意撞擊甲○○，依計程車之體積、馬力及
      速度，甲○○受傷害之程度恐非僅是如此。被告駕車撞擊
      甲○○後雖再持球棒下車欲毆打甲○○，然隨即遭人攔下
      ，無證據顯示被告欲毆打甲○○之部位、擬施以之力道，
      亦難憑此遽認被告係出於重傷害之犯意，是被告應係基於
      單純教訓甲○○之普通傷害犯意為本件犯行。告訴人甲○
      ○就被告傷害部分業已撤回告訴，有聲請撤回告訴狀在卷
      可參，本應依刑事訴訟法第303條第3款規定諭知不受理，
      惟公訴意旨認此部分與前開有罪部分有想像競合之裁判上
      一罪關係，爰不另為不受理之諭知。
據上論斷，應依刑事訴訟法第299條第1項前段，家庭暴力防治法
第61條第1款，刑法第11條前段、第62條前段、第38條第1 項第2
款，判決如主文。
本案經檢察官張立言到庭執行職務。
中    華    民     國    97    年    6    月     2    日
                   刑事第二庭審判長法  官  黃永勝
                                   法  官  鄭貽馨
                                   法  官  楊坤樵
以上正本證明與原本無異。
如不服本判決應於收受本判決後10日內向本院提出上訴書狀，並
應敘述具體理由。若未敘述理由者，應於上訴期間屆滿後20日內
向本院補提理由書狀 (均須按他造當事人之人數附繕本)。
                                   書記官  謝佩欣
中    華    民    國    97    年     6    月     3    日
附錄本案論罪科刑法條全文：
家庭暴力防治法第61條
違反法院依第 14 條第 1 項、第 16 條第 3 項所為之下列裁定
者，為本法所稱違反保護令罪，處3年以下有期徒刑、拘役或科
或併科新臺幣10萬元以下罰金：
一、禁止實施家庭暴力。
二、禁止騷擾、接觸、跟蹤、通話、通信或其他非必要之聯絡行
為。
三、遷出住居所。
四、遠離住居所、工作場所、學校或其他特定場所。
五、完成加害人處遇計畫。


司法院資訊處製作；財團法人民間司法改革基金會備份。
